臺灣高等法院高雄分院刑事判決　　　　　　　　九十三年度上更(一)字第一八六號
　　上　訴　人　台灣高雄地方法院檢察署檢察官
　　被　　　告　乙○○
　　指定辯護人　沈志祥
右上訴人因被告違反毒品危害防制條例案件，不服臺灣高雄地方法院八十九年度訴字
第二０三九號中華民國九十年一月三十一日第一審判決（起訴案號：臺灣高雄地方法
院檢察署八十八年度偵字第二八四０六號），提起上訴，判決後，經最高法院發回更
審，本院判決如左：
    主  文
上訴駁回。
    理  由
一、公訴意旨略以：被告乙○○與林淑珍（已判決確定）意圖不法利益，共同基於概
    括犯意，向綽號「銅光」不詳姓名男子購入第一級毒品海洛因後，以00000
    00000號行動電話為聯絡工具，自民國八十八年十月間起，在高雄市○○路
    台灣高等法院高雄分院附近等處，以一小包或一小截塑膠管分量新台幣（下同）
    一千元之價格，販賣第一級毒品海洛因與綽號「偉仔」、「阿南仔」不詳姓名男
    子及其他不特定人數次，嗣綽號「偉仔」男子向其相約購買第一級毒品海洛因，
    林淑珍、乙○○依約送第一級毒品海洛因與綽號「偉仔」時，於八十八年十一月
    十八日十八時十分許，行經高雄市○○區○○街二六九號前，為警查獲，並扣得
    林淑珍丟棄於地上之海洛因二小包，殘留海洛因毒品夾鏈袋四只，旋又於林淑珍
    、乙○○在高雄市○○區○○路一六一號七樓之六租住處，查獲注射針筒十三支
    、美娜水四瓶、吸管乙支。認被告乙○○與林淑珍共同涉犯毒品危害防制條例第
    四條第一項販賣第一級毒品罪嫌。
二、本件公訴意旨認被告乙○○涉犯毒品危害防制條例第四條第一項販賣第一級毒品
    罪嫌，係以被告於警訊中之自白，證人徐夢塵於警訊中之證詞、及扣案之物品，
    為其論據。被告乙○○雖未於本院調查審理時到庭，惟前訊據被告乙○○固坦承
    確有於八十八年十一月十八日下午六時十分許，在高雄市○○區○○街二六九號
    前，為警查獲，並當場扣得被告林淑珍丟棄於地上之海洛因二小包，殘留海洛因
    毒品夾鏈帶四只，並於被告在高雄市○○區○○路一六一號七樓之六租住處，查
    獲注射針筒十三支、美娜水四瓶、吸管乙支等物，且電話號碼00000000
    00號行動電話，係另被告林淑珍所使用之事實不諱，惟否認販賣第一級毒品海
    洛因之犯行，辯稱：扣案之第一級毒品海洛因二小包，係被告與林淑珍共同出資
    ，剛向綽號「銅光」購買，以為渠等施用，夾鏈袋係渠等先前施用後留下，以便
    日後沒毒品時，可以洗殘渣再吸，而注射針筒、美娜水及吸管均為渠等施用毒品
    之器具，警訊中所指之綽號「偉仔」是叫國慶，係為警查獲後打電話找林淑珍要
    還賭債，渠等並不認識「阿南仔」，亦無販賣毒品予「阿南仔」，且係因警方刑
    求始供稱販毒等語。
三、按犯罪事實應依證據認定之，無證據不得認定犯罪事實。又不能證甲被告犯罪者
    ，應諭知無罪之判決，刑事訴訟法第一百五十四條第二項及第三百零一條第一項
    分別定有甲文。且被告之自白，不得作為有罪判決之唯一證據，仍應調查其他必
    要之證據，以察其是否與事實相符，刑事訴訟法第一百五十六條第二項亦有甲文
    。又事實之認定，應憑證據，如未能發現相當證據，或證據不足以證甲，自不能
    以推測或擬制之方法，為裁判之基礎（最高法院四十年台上字第八六號判例參照
    。）而所謂證據，係指足以證甲被告確有犯罪行為之積極證據而言，該項證據須
    適於為被告犯罪之證甲者，始得採為斷罪之資料（參照最高法院六十九年台上字
    第四九一三號判例）。認定不利於被告之事實，須依積極證據，苟積極證據不足
    為不利於被告事實之認定時，即應為有利於被告之認定，更不必有何有利之證據
    ，最高法院亦著有三十年上字第八一六號判例可資參照。
四經查：
  (一)據證人徐夢塵於警訊中證稱：我要檢舉綽號「小珍」及「美齡」二名女子販毒給
    我的朋友綽號「阿南仔」之人，因他有吸毒習慣，曾邀我一起向她們買過毒品，
    所以知道她們利用號碼0000000000號行動電話為對外聯絡工具，如欲
    購買毒品就打電話給她們，她們就騎機車至約定地點送貨，我曾與「阿南仔」向
    她們購買過三次，時間為八十八年十月底、十一月五日左右及十一月十一日，均
    購買一千元，每次均是她們二人親自送毒品賣予我朋友，約定交易地點均在凹仔
    底高等法院（即本院）附近等語，惟證人徐夢塵於原審法院審理時證稱：我有於
    警訊時當場指認被告及林淑珍等二人，但我並不知她們的綽號，亦不知她們姓名
    ，我曾向她們購買過毒品二次，均是海洛因，是打手機與她們聯繫後，約在高等
    法院附近交易，時間係在八十八年十、十一月間，我並無綽號「阿南仔」之友人
    ，於警訊時所稱之朋友其綽號係叫「鳥頭仔」，我知道她們販毒係因「鳥頭仔」
    曾帶我前去，我向「鳥頭仔」要她們之電話號碼後，與她們聯繫購買毒品，被告
    有時一人、有時二人送貨等語。惟經核證人徐夢塵上開之證詞，其於警訊中既稱
    僅係陪同友人向被告等購買毒品，然於原審法院審理時卻稱自己亦有向被告等購
    買毒品，且其友人究係綽號「阿南仔」或「鳥頭仔」及交易過程等事實，證人前
    後證詞均不一致，是尚難據其前後相互矛盾之證詞，即認被告等確有販賣毒品之
    事實。
  (二)被告為警查獲時當場扣得之白色粉末二包，經送法務部調查局鑑定之結果，確係
    第一級毒品海洛因（合計淨重二‧一一公克），有該局八十九年一月三日00
    0000000鑑定通知書附卷可憑（見偵查卷第七頁）。且被告與林淑珍為警
    查獲時，於其等租住處，並扣得注射針筒十三支、美娜水四瓶、吸管一支等物。
    惟觀之於該租住處所扣案之物品，均係施用毒品之器具，並無任何販賣毒品所用
    之物品，且被告與林淑珍均有施用毒品之習慣，有台灣高等法院被告全國前案紀
    錄表可按，並有高雄市立凱旋醫院八十八年十二月三日高市凱醫檢字第００三四
    八四號煙毒尿液檢驗成績書及姓名對照表在卷足憑（見原審卷第六八、六九頁）
    ，再參諸所扣得之毒品數量，足見被告所辯：查獲之毒品係為自己施用等語，尚
    與常情相符，堪信為真實。是亦難以此扣案之物品，而認被告確有上開犯行。
  (三)據證人即查獲之員警宋振源於原審法院審理時證稱：我係先請證人徐夢塵打電話
    與被告等聯繫買貨，再確定交易地點後，我與證人徐夢塵前往現場埋伏，經證人
    在現場看到被告等並指證後，立刻圍捕，被告見狀，即將手中之毒品丟棄等語。
    惟據證人徐夢塵於警訊中證稱：我於八十八年十一月十八日下午五時三十分許，
    帶警方至高雄市鼓山區高等法院附近，我所稱販賣毒品地點觀察，碰巧被告與林
    淑珍二人也在該處出現，我即告知警方販賣毒品予我朋友「阿南仔」就是她們，
    警方即開車攔阻而查獲，經我指認，販毒予我朋友「阿南仔」之人，確係被告與
    林淑珍二人等語。準此，本件查獲之過程，據證人即查獲之員警宋振源證稱：係
    因證人徐夢塵檢舉，並以電話聯絡，確定交易地點後，始為警埋伏查獲等情，然
    據證人徐夢塵上開之證詞謂其並無以電話聯絡被告等，確定交易地點後，始帶警
    埋伏，而係由其直接帶同警方前去所指稱販毒之地點埋伏後，碰巧遇見被告與林
    淑珍二人，而由證人指證被告與林淑珍係販毒之人而查獲云云，自非可取。從而
    ，就本件之查獲過程，並無法據以認定被告出現於查獲地點，係為販賣毒品。
  (四)據被告乙○○於警訊時供稱：因有一名綽號「偉仔」男子打電話向林淑珍相約購
    買第一級毒品海洛因，我與林淑珍依約欲送第一級毒品海洛因與綽號「偉仔」之
    人交易，半路就被警察查獲等語。惟並無任何證據可資證甲確有綽號「偉仔」之
    人與被告等約定於查獲地點交易毒品，且亦無任何證據足證確有證人徐夢塵所稱
    其友人綽號「阿南仔」或「鳥頭仔」之人。自不能遽以推定被告販賣毒品予綽號
    「偉仔」、「阿南仔」或「鳥頭仔」之人
  (五)依警卷資料所示，本件係八十八年十一月十八日十七時許徐夢塵在警方授意下撥
    打林淑珍使用之0000000000號行動電話與林淑珍、乙○○連絡，假意
    要購買一千元之毒品海洛因，並約定在高雄市○○○路台灣高等法院高雄分院附
    近交貨，同日下午六時許林淑珍騎乘機車搭載乙○○帶甫購自「銅光」之海洛
    因二包前往上開約定地點，因附近有員警埋伏，林淑珍心中生疑而不敢停留乃騎
    機車在附近街道繞行，嗣為警在高雄市○○區○○路二六九號前將其等攔下，林
    淑珍、乙○○心慌之際，迅即將所持有之海洛因二包、空夾鍊袋四只丟棄，惟仍
    為警發現而予查扣；依上情研析，林淑珍、乙○○向「銅光」購買海洛因原係供
    其等自己吸食，其等並無販賣毒品之犯意，本件純係警方利用徐夢塵佯向乙○○
    購買毒品，以俗稱釣魚之方式誘出林淑珍、乙○○攜帶毒品來供警方逮捕，核屬
    警方設陷阱誘導犯罪，其手段顯已逾越偵查犯罪之必要程度，其因此所取得之證
    據資料自無證據能力。即苟行為人原本無販賣營利之意思，因調查犯罪人員之引
    誘或教唆始起意販賣，則為學理上所謂「陷害教唆」，即不能認成立販賣毒品罪
    ，而加以處罰（最高法院九十二年度台上字第四五二七號判決意旨參照）。
  (六)按「販賣毒品」，必意圖營利，而將毒品「販入」或「賣出」，二者居其一或二
    者兼備，始足當之，茲並無證據證甲被告如何意圖營利，而販入毒品，亦無以營
    利以外之原因取得毒品後，始萌營利之意圖，進而賣出之情，上揭所述，自屬不
    能執為被告販賣毒品之認定。
  (七)綜合上述各情，公訴人提出之證據，尚難認定被告有販賣第一級毒品之犯行，自
    不能遽以販賣毒品之罪相繩。
五、原審為被告無罪之諭知，經核尚無不合，檢察官上訴意旨仍執陳詞，指摘原判決
    不當，求為有罪之判決，並無確切事證以實其說，本件上訴為無理由，應予駁回
    。
六、被告乙○○經合法傳喚，無正當理由不到庭，不待其陳述逕行判決。
七、另被告林淑珍部分，已經判決確定，不另論列，附此甲。
據上論斷，應依刑事訴訟法第三百七十一條、第三百六十八條，判決如主文。
本案經檢察官邱榮藏到庭執行職務。
中      華      民      國    九十三      年    八      月    三十      日
                              臺灣高等法院高雄分院刑事第二庭
                                  審判長法官  林正雄
                                        法官  黃壽燕
                                        法官  陳啟造
右正本證甲與原本無異。
被告不得上訴。
檢察官如不服本判決應於收受本判決後十日內向本院提出上訴書狀，其未述上訴理
由者，並得於提起上訴後十日內向本院補提理由書狀（均須按他造當事人之人數附繕
本)「切勿逕送上級法院」。
                                      書記官  黃琳群
中      華      民      國    九十三      年    九      月      二      日
